【裁判字號】    98,交聲,1444
【裁判日期】    980630
【裁判案由】    交管條例聲異
【裁判全文】
臺灣板橋地方法院交通事件裁定        98年度交聲字第1444號
原處分機關  交通部公路總局臺北區監理所
受處分人即
異  議  人  甲○○
上列受處分人即異議人因不服交通部公路總局臺北區監理所於民
國98年5 月22日所為北監自裁字第40-C00000000號違反道路交通
管理事件裁決書所為處分，經聲明異議，本院裁定如下：
    主  文
原處分撤銷。
甲○○不罰。
    理  由
一、原處分意旨略以：受處分人即異議人甲○○所有之車牌號碼
    3A-7600 號自用一般小客車，於民國98年4 月25日上午9 時
    59分許，未懸掛身心障礙者專用停車識別證，即停放於臺北
    縣樹林市○○路身心障礙停車格，因「殘障停車格停車」之
    違規，經臺北縣政府警察局樹林分局員警當場舉發，爰依道
    路交通管理處罰條例第56條第1 項第10款之規定處罰鍰新臺
    幣（下同）1,200元云云。
二、異議意旨略以：伊於98年4 月24日將上開自用一般小客車停
    放於臺北縣樹林市○○路殘障停車格，因殘障停車識別證掉
    入車內，並非於殘障停車格違規停車，故聲明異議，請求撤
    銷原處分等語。
三、異議人於98年5 月22日收受本案原處分機關裁決書，於同日
    向原處分單位提出聲明異議狀，陳明其殘障識別證掉入車內
    ，並非於殘障停車格違規停車，顯然其意在對上開裁決內容
    聲明不服，故異議人雖因不諳法律，致誤向原處分機關提出
    上開聲明異議狀，仍應視為係向本院提出聲明異議，故認其
    聲明異議未逾期，合先敘明。
四、按汽車駕駛人停車時，於身心障礙專用停車位違規停車，處
    新臺幣600 元以上1,200 元以下罰鍰，道路交通管理處罰條
    例第56條第1 項第10款定有明文。次按，使用身心障礙者專
    用停車位者，除掛有專用牌照之車輛外，應將專用停車位識
    別證置於汽車擋風玻璃明顯處或黏貼於機車車首，以供查核
    檢驗，為身心障礙者專用停車位設置管理辦法第9 條第1 項
    所明定。惟道路交通管理處罰條例於90年1 月17日增訂第56
    條第1 項第10款規定，其立法目的，係為落實保障身心障礙
    者之停車權益，亦即為避免不具身心障礙身分之人，擅用專
    為殘障者設置之停車位，而侵害身心障礙者應有之停車權利
    ，故該條款所指之「違規停車」，參酌身心障礙者權益保障
    法第56條第1 項後段「非領有專用停車位識別証明者，不得
    違規占用」、道路交通安全規則第112 條第1 項第5 款「在
    設有殘障者專用標誌處所，非殘障用車不得停放」之規定，
    當係指非領有專用停車位識別證明之身心障礙者或其家屬，
    占用身心障礙者專用停車位，或非殘障用車在設有殘障者專
    用停車標誌處所停車者而言，故上開條款所謂之「違規停車
    」，自以處罰真正侵害身心障礙者停車權益之違規行為為限
    。
五、經查，受處分人即異議人甲○○於98年4 月25日9 時59分許
    ，駕駛車牌號碼3A-7600 號自用一般小客車，停放於臺北縣
    樹林市○○路，經臺北縣政府警察局樹林分局員警認其有「
    殘障停車格停車」之違規行為而予舉發，為異議人所不否認
    ，並有臺北縣政府警察局北縣警交大字第C00000000 號舉發
    違反道路交通管理事件通知單1 紙在卷可稽，固足認異議人
    確有停放系爭車輛於身心障礙停車格之事實。惟查，異議人
    甲○○領有中華民國身心障礙手冊，而持有臺北縣政府核發
    身心障礙者專用停車位識別證（編號：043065，有效期限：
    101 年7 月21日止），有中華民國身心障礙手冊、身心障礙
    者專用停車位識別證影本各1 紙在卷可稽。異議人於前述時
    、地停車之際，疏未將專用停車位識別證置於擋風玻璃明顯
    處，固有違身心障礙者專用停車位設置管理辦法第9 條之規
    定，致執勤員警無法當場查認該自用小客車是否具有使用專
    用停車位之資格，而掣單舉發。惟依前揭說明，放置專用停
    車位識別證，僅係供他人或執法者辨識使用身心障礙者專用
    停車位者是否為有權使用者之方法之一，縱認身心障礙者有
    疏未將專用停車位識別證置放於車內以供辨識之情形，究非
    當然等同該身心障礙者即無權利使用身心障礙者專用停車位
    。是以將領有專用停車位識別證之身心障礙者，僅因疏於將
    專用停車位識別證置放車內供辨識之情形，與未領有專用停
    車位識別證之人，占用身心障礙者專用停車位；或非殘障用
    車在設有殘障者專用停車標誌處所停車之情形，等同視之，
    顯已逾越道路交通管理處罰條例第56條第1 項第10款規定之
    立法本旨，亦即領有專用停車位識別證之身心障礙者，疏於
    將專用停車位識別證置放車內供辨識，若得依該條款處罰，
    豈不等同於未領有專用停車位識別證之人占用身心障礙者專
    用停車位之處罰，自非立法本意。而本規定之立法目的，既
    係避免不具殘障資格之人，擅自占用專為身心障礙者設置之
    停車位，侵害身心障礙者應有之停車權益，非為處罰未依規
    定置放專用停車位識別證以供查驗之身心障礙駕駛人，且同
    條例復未針對身心障礙者未依規定置放證件，而停放於身心
    障礙專用停車位之情形設有處罰明文，則本件異議人既領有
    專用停車位識別證，縱疏未將識別證置於車上供查證而有可
    議之處，然依現行法並無處罰明文，自不能比附援引，逾越
    立法本旨，以道路交通管理處罰條例第56條第1 項第10款規
    定作為裁法依據，原處分機關未予詳查即遽以裁罰，難認適
    法，本件異議為有理由，應將原處分撤銷，改諭知不罰，以
    昭審慎。至異議人併為聲請賠償因拖吊所生損害部分，因交
    通聲明異議事件，法院所得審酌者為原處分機關之裁罰事項
    ，故此部分並非本院所得審究，異議人若尚認有損害，應另
    依其他程序救濟之，附此敘明。
六、據上論斷，應依道路交通案件處理辦法第20條前段，裁定如
    主文。
中    華    民    國    98    年    6     月    30    日
                      交通法庭  法  官  俞秀美
以上正本證明與原本無異。
如對本裁定不服，應於送達後5日內，向本院提出抗告狀（應抄
附繕本）。
                                書記官  謝怡貞
中    華    民    國    98    年    6     月    30    日


司法院資訊處製作；財團法人民間司法改革基金會備份。
